【裁判字號】    97,家聲,471
【裁判日期】    980302
【裁判案由】    處分禁治產人財產
【裁判全文】
臺灣臺中地方法院民事裁定             97年度家聲字第471號
聲  請  人  乙○○  即禁治產.
上列聲請人聲請為禁治產人甲○○之利益處分不動產事件，本院
本院裁定如下：
    主  文
禁治產人甲○○所有坐落臺中縣后里鄉○○段第二之十三地號（
面積七八０平方公尺，權利範圍全部）、同段第二之五地號（面
積一九０六平方公尺，權利範圍六分之一）、同段第二之十地號
（面積六平方公尺，權利範圍六分之一）、同段第六之五地號（
面積五一平方公尺，權利範圍六分之一）、同段第二０四之一地
號（面積一九四五平方公尺，權利範圍十二分之一）、同段第二
０五之一地號（面積一九四平方公尺，權利範圍十二分之一）之
不動產，准由聲請人予以處分。
聲請程序費用由禁治產人甲○○之財產負擔。
    理  由
一、按監護人對於受監護人之財產，非為受監護人之利益不得使
    用或處分。為不動產之處分時，並應得親屬會議之允許，民
    法第一千一百零一條定有明文。次按，依本法之規定應開親
    屬會議時，由當事人、法定代理人、或其他利害關係人召集
    之；親屬會議不能召開或召開有困難時，依法應經親屬會議
    處理之事項，由有召集權人聲請法院處理之，民法第一千一
    百二十九條、第一千一百三十二條第二項前段分別定有明文
    。易言之，親屬會議不能召開或召開有困難時，法院可依據
    上開規定，審酌禁治產人之利益後，得同意其監護人，對於
    禁治產人之不動產為必要、特定之處分。
二、本件聲請意旨略以：聲請人之妹甲○○業經本院以七十七年
    度禁字第０四０號民事裁定宣告為禁治產人，聲請人為其法
    定監護人。因被宣告禁治產人甲○○為蒙古症患者，需長期
    照顧，每月養護及醫療費用約為新臺幣一萬五千元，聲請人
    實無法負擔，必需處分被宣告禁治產人甲○○名下之不動產
    以解決問題。然被宣告禁治產人甲○○之直系血親尊親屬均
    歿，三親等內旁系血親尊親屬、四親等之同輩血親人數不足
    ，無法依民法第一千一百零一條規定召開親屬會議，爰依同
    法第一千一百三十二條之規定，聲請准予處分被宣告禁治產
    人甲○○所有之不動產。
三、經查：聲請人主張其為甲○○之妹，甲○○因精神耗弱不能
    處理自己事務，經本院以七十七年度禁字第０四０號裁定宣
    告禁治產，聲請人為法定監護人等事實，業經本院依職權調
    閱本院七十七年度禁字第０四０號卷宗核閱屬實。又被宣告
    禁治產人甲○○之親屬人數不足乙情，亦據聲請人陳明在卷
    ，並提出戶籍謄本為證，是本件確有無法召開親屬會議之情
    事。
四、次查被宣告禁治產人甲○○每月養護及醫療費用約一萬五千
    乙情，亦據聲請人之妺張石沛蓁、石瓊雪到庭陳述無訛。本
    院參酌聲請人所提出之書證，並斟酌上情，考慮受監護人之
    最佳利益，及監護人之經濟能力、家庭狀況等情，認被宣告
    禁治產人甲○○因蒙古症，需專人長期照護，處分被宣告禁
    治產人甲○○坐落臺中縣后里鄉○○段第二之十三、二之五
    、二之十、六之五、二０四之一、二０五之一地號之不動產
    有其必要，亦符合被監護人之利益。又聲請人為被監護人甲
    ○○之利益請求處分如主文所示之不動產，因無民法第一千
    一百三十一條所定親屬會議會員，且其他親屬不足法定人數
    ，親屬會議不能召開，無從獲得該會議之允許時，依同法第
    一千一百三十二條第二項之規定，自得由有召集權人向法院
    聲請處理。綜上所述，本件聲請核與法無不合，應予准許。
五、依非訟事件法第一百六十條第二項裁定如主文。
中    華    民    國    98    年    3     月    2    日
                  家事法庭    法  官  王靜秋
以上正本係照原本作成。
如不服本件裁定，得於裁定書送達之翌日起十日內，以書狀敘述
理由，向本庭提起抗告。並應繳納抗告費新台幣一千元。
中    華    民    國    98    年    3     月    2    日
                              書記官  楊金池


司法院資訊處製作；財團法人民間司法改革基金會備份。
